臺灣高等法院民事裁定  
111年度抗字第1216號
抗  告  人  王世祥（即王效輿之繼承人）

            王毓蘭（即王效輿之繼承人）

            王世業（即王效輿之繼承人）

            王世遠（即王效輿之繼承人）

            王毓智（即王效輿之繼承人）

            王世基（即王效輿之繼承人）

            王毓慧（即王效輿之繼承人）

相  對  人  莊晴富  
上列當事人間聲明異議事件，抗告人對於中華民國111年7月14日
臺灣臺北地方法院111年度事聲字第40號裁定，提起抗告，本院
裁定如下：
    主  文
原裁定廢棄。
相對人於原法院之異議駁回。
抗告訴訟費用由相對人負擔。
    理  由
一、民事訴訟法第56條第1款關於共同訴訟人中一人之行為，有
    利益於共同訴訟人或不利益於共同訴訟人之規定，於訴訟事
     件之訴訟標的，對於共同訴訟之各人，必須合一確定者，
    即 有其適用。本件王世祥、王毓蘭、王世業、王世遠、王
    毓智、王世基、王毓慧（下稱王世祥等7人）及王世宏為王
    效輿之全體繼承人，其中王世祥等7人於原法院聲請返還提
    存物予王效輿之全體繼承人，故本件返還提存物之聲請，於
    王世祥等7人間有合一確定之必要，又王世宏同時為受擔保
    利益人及提存人繼承人，即無以受擔保利益人為共同聲請人
    之必要（最高法院97年度台上字第103號民事判決要旨參照
    ）。原法院111年度司聲字第126號裁定（下稱原處分）贅列
    王世宏為聲請人，應予更正。另原處分准許返還提存物，相
    對人莊晴富提出異議，經原裁定廢棄原處分，駁回聲請人之
    聲請，雖僅王世祥提起抗告，惟此抗告行為就形式上觀之有
    利於全體，依民事訴訟法第56條第1款規定，就王毓蘭、王
    世業、王世遠、王毓智、王世基、王毓慧等6人應視同提起
    抗告，併列為抗告人，合先敘明。
二、本件聲請及抗告意旨略以：伊之被繼承人王效輿以相對人莊
    晴富及王世宏、鄭王月理、莊英俊、潘莉如（原名潘惠如）
    為被告（下合稱相對人等5人）提起原法院104年度重訴字第
    584號第三人異議之訴（下稱本案訴訟），並依原法院104年
    度聲字第981號裁定（下稱系爭裁定）提存新臺幣（下同）1
    ,125萬元（下稱系爭擔保金）為相對人等5人供擔保後，就
    原法院103年度司執字第117358號、第139019號執行事件之
    強制執行程序（下稱系爭執行程序）於本案訴訟終結確定前
    暫予停止，並經原法院以104年度存字第3514號提存事件（
    下稱系爭提存事件）提存在案。嗣本案訴訟業已判決王效輿
    敗訴確定，王效輿前已定20日以上之期間合法催告相對人等
    5人行使權利，嗣王效輿於110年3月20日死亡後，王世祥另
    催告潘莉如行使權利，因該催告之準法律行為有利於王效輿
    之其他繼承人，效力及於全體，故本件已合法催告全體受擔
    保利益人行使權利而未行使，依民事訴訟法第104條第1項第
    3款規定，聲請返還系爭擔保金。原裁定廢棄原處分，駁回
    伊之聲請，自有違誤，爰提起抗告，求為廢棄原裁定等語。
三、按訴訟終結後，供擔保人證明已定20日以上之期間，催告受
    擔保利益人行使權利而未行使，法院應依供擔保人之聲請，
    以裁定命返還其提存物或保證書，於其他依法令供訴訟上之
    擔保者準用之，民事訴訟法第106條規定準用第104條第1項
    第3款規定自明；而供擔保人於對造當事人（受擔保利益人
    ）聲請強制執行之際，聲請法院定相當並確實之擔保而停止
    執行程序者，於強制執行停止之事由消滅，應繼續強制執行
    時，即相當於民事訴訟法第104條第1項第3款所指「訴訟終
    結」（最高法院92年度台抗字第533號裁定參照）。
四、經查：
　㈠系爭裁定命王效輿供擔保1,125萬元後，就系爭執行程序，得
    於本案訴訟終結確定前暫予停止。王效輿依系爭裁定提存系
    爭擔保金後，本案訴訟業經判決王效輿敗訴確定等情，有系
    爭提存事件提存書、系爭裁定、原法院104年度重訴字第484
    號民事判決、本院106年度重上字第692號、最高法院107年
    度台上字第945號裁定影本附卷可稽（原法院司聲字卷第27
    至71頁），並經原法院核閱系爭提存事件卷宗查核明確。本
    案訴訟既已確定，堪認本件業已訴訟終結。
　㈡本案訴訟終結後，王效輿於110年2月25日以存證信函（下稱
    系爭存證信函），定20日期間催告全體受擔保利益人即相對
    人等5人行使權利，其中相對人、王世宏、莊英俊、潘莉如
    已於110年2月26日收受；同年3月9日另以存證信函定20日期
    間催告鄭王月理行使權利，鄭王月理則於同年3月10日收受
    ，亦有抗告人提出之存證信函及其回執、戶籍謄本在卷可憑
    （原法院司聲字卷第77至79、131至140、165至167頁及本院
    卷第35頁）。雖潘莉如於本案訴訟確定後之107年9月13日改
    名，而系爭存證信函於收件人欄固仍記載潘莉如之原名「潘
    惠如」，惟其人格同一性並未變更，住所亦未變更，系爭存
    證信函上所載之地址桃園市○○區○○路○○段000號即為潘莉如
    之住所地，並經其合法收受送達，有潘莉如戶籍謄本、系爭
    存證信函回執可憑（原法院司聲字卷第139頁、本院卷第35
    頁），仍不失其同一性，應認系爭存證信函雖僅記載潘莉如
    之原名並無礙催告之合法效力。是王效輿已依民事訴訟法第
    104條第1項第3款規定合法催告相對人等5人行使權利。
　㈢因相對人等5人受催告行使權利後迄未行使權利，有臺灣新北
    地院111年2月11日新北院賢文字第1110000194號函、臺灣桃
    園地院111年2月11日桃院增文字第1110100267號函、原法院
    民事紀錄科查詢表、案件當事人查詢（原法院司聲字卷第17
    7、179、185至195、197頁）附卷可稽，是抗告人依民事訴
    訟法第104條第1項第3款規定聲請發還系爭擔保金予全體繼
    承人，核無不合，應予准許。至於相對人於原法院異議稱系
    爭執行程序尚未終結，所受損害可能繼續發生，另案分配表
    異議之訴亦在進行中云云，然民事訴訟法第104條第1項第3
    款規定之「訴訟終結」，並非指執行程序終結，且系爭擔保
    金係擔保本案訴訟進行中，受擔保利益人未能即時受償所可
    能承受之損害，亦與另案分配表異議之訴無涉，故相對人於
    原法院提出異議之理由，並不可採。
五、綜上所述，原處分准予發還系爭擔保金予王效輿之全體繼承
    人，核無不合。原裁定以抗告人未合法催告潘莉如為由，廢
    棄原處分，並駁回抗告人返還提存物之聲請，自有未洽。抗
    告意旨指摘原裁定不當，聲明廢棄，為有理由，爰將原裁定
    廢棄，並駁回相對人之異議。
六、據上論結，本件抗告為有理由，爰裁定如主文。
中　　華　　民　　國　　111 　年　　10　　月　　6 　　日
                    民事第二庭
                        審判長法  官  陳容正
                              法  官  邱  琦
                              法  官  紀文惠
正本係照原本作成。
本裁定除以適用法規顯有錯誤為理由外，不得再抗告。如提起再
抗告，應於收受送達後10日內委任律師為代理人向本院提出再抗
告狀。並繳納再抗告費新臺幣１千元。
中　　華　　民　　國　　111 　年　　10　　月　　7 　　日

    　　　　　　　　　　　　　書記官 李昱蓁